臺灣高雄地方法院刑事判決　　　　　　　92年度訴字第2550號
公　訴　人　臺灣高雄地方法院檢察署檢察官
被　　　告　丁○○　男　43歲.
指定辯護人　本院公設辯護人庚○○
被　　　告　乙○○　男　43歲.
選任辯護人　李衍志律師
　　　　　　鄭國安律師
　　　　　　蘇精哲律師
被　　　告　己○　　男　37歲.
　　　　　　　　　　　9 樓
上列被告等因毒品危害防制條例案件，經檢察官提起公訴（92
年度偵字第14598 號），本院判決如下：
    主  文
乙○○販賣第二級毒品，處有期徒刑拾伍年。扣案之甲基安非他
命（驗前毛重含包裝袋共計壹仟零伍點伍壹公克，實際淨重玖佰
玖拾壹點零伍公克，驗後實際毛重玖佰捌拾捌點肆壹公克），沒
收銷燬之。扣案之包裝上揭甲基安非他命之塑膠袋壹個、
MOTOROLA牌行動電話壹支、門號為0000000000號行動電話SIM 卡
壹只，沒收之。
丁○○被訴販賣第二級毒品部分，無罪；被訴持有第一級毒品部
分，免訴。
己○被訴持有第一級毒品部分，不受理。
    事  實
一、乙○○（綽號「讚哥」及「仁仔」或「阿仁」）於民國92年
    7 月10日下午4 時41分許，因丁○○與某綽號「保仔」（或
    稱「保哥」）之真實姓名年籍均不詳之成年男子欲共同合資
    購買第2 級毒品甲基安非他命施用，遂由丁○○出面以其所
    有0000000000號行動電話與乙○○持用0000000000 號 行動
    電話聯絡，欲向乙○○購買安非他命，乙○○即基於販賣第
    2 級毒品安非他命牟利之犯意，先於同日某時，在不詳地點
    向某綽號「阿發」之姓名年籍不詳之成年男子，以不詳價格
    販入實際毛重1005.51 公克之純度達97.3％之甲基安非他命
    1 大包（含塑膠袋，實際淨重991.05公克），欲將之出售予
    被丁○○及「保仔」施用。嗣丁○○再於同日下午6時16 分
    許，以前開方式聯絡乙○○，確定有安非他命可供購買，並
    約定10分鐘後即當日下午6 時26分左右，在高雄市○○區○○路與英義街口，由乙○○將前開重量之甲基安非他命，以
    經議定之新台幣（下同）50萬元之價格售予並交付丁○○及
    「保仔」2 人施用。丁○○隨即聯絡「保仔」，告知「保仔
    」於前開時地會合向乙○○購買安非他命之旨。嗣乙○○將
    前開甲基安非他命1 大包置放在其車號MHV —318 號機車置
    物箱，並騎乘上開機車，依約攜帶該甲基安非他命於同日下
    午6 時35分左右至上開地點欲交付予丁○○與「保仔」時，
    為警當場查獲，並於上開機車置物箱內扣得前開甲基安非他
    命1 大包及上開行動電話機2 支。
二、案經內政部海岸巡防署台南市機動查緝隊及台南市政府警察
    局第三分局移送臺灣高雄地方法院檢察署檢察官偵查起訴。
    理  由
壹、有罪部分：
一、關於證據能力之判斷：
  (一)按被告以外之人於審判外之言詞或書面陳述，除法律有規定
    者外，不得作為證據；再被告以外之人於審判外向法官所為
    之陳述，得為證據；又被告以外之人，偵查中向檢察官所為
    之陳述，除顯有不可信之情況外，得為證據；另被告以外之
    人於檢察事務官、司法警察官或司法警察調查中所為之陳述
    ，與審判中不符時，其先前之陳述具有較可信之特別情況，
    且為證明犯罪事實存否所必要者，得為證據；再下列文書，
    亦得為證據：一、除顯有不可信之情況外，公務員職務上製
    作之紀錄文書、證明文書。二、除顯有不可信之情況外，從
    事業務之人於業務上或通常業務過程所須製作之紀錄文書、
    證明文書。三、除前二款之情形外，其他於可信之特別情況
    下所製作之文書，亦得為證據；又被告以外之人於審判外之
    陳述，雖不符刑事訴訟法第159 條之1 至第159 條之4 之規
    定，而經當事人於審判程序同意作為證據，法院審酌該言詞
    陳述或書面陳述作成時之情況，認為適當者，亦得為證據；
    另當事人、代理人或辯護人於法院調查證據時，知有第159
    條第1 項不得為證據之情形，而未於言詞辯論終結前聲明異
    議者，視為有前項之同意，刑事訴訟法第159 條第1 項、第
    159 條之1 第1 項、第2 項、第159 條之2 、第159 條之4
    、第159 條之5 第1 項、第2 項分別定有明文。
  (二)本案關於證明被告3 人是否涉犯毒品危害防制條例第4 條第
    2 項及第11條第1 項罪嫌之證據方法，分別有：1.物證及書
    證部分：被告丁○○、被告乙○○、被告己○3 人之警詢
    筆錄及偵訊筆錄。被告3 人通訊監察錄音之譯文。扣案
    之毒品甲基安非他命及海洛因。搜索扣押筆錄。現場查
    獲照片。2.鑑定：法務部調查局調科壹字第220015710 號
    鑑定通知書及內政部警政署刑事警察局刑鑑字第0920144173
    號鑑驗通知書。台南市衛生局尿液檢驗成績書。3.人證：
    查獲本案之員警丙○○及甲○○於本院審理中之證述。
    本案各共同被告於本院審理中以人證之調查方法所為之證述
    。
  (三)上開各項證據方法中，被告乙○○之辯護人僅爭執以下2 項
    之證據能力：被告丁○○之警詢筆錄，本質上屬傳聞證據
    ，且與其偵查中及審判中所言實質不符，且無何特別可信之
    情況、亦非為證據犯罪事實存否所必要者，而無傳聞法則之
    例外情形；員警丙○○於本院審理中之部分證述，屬伊等
    個人推測意見，不具證據能力。餘關於被告3 人之偵訊筆錄
    、通訊監察錄音之譯文、搜索扣押筆錄等證據方法，本質上
    或屬傳聞證據，惟未據各被告及其辯護人於本案言詞辯論終
    結前就證據能力部分聲明異議（但就證據力部分當有爭執）
    ，依前開刑事訴訟法第159 條之5 第2 項之規定，即視為同
    意作為證據，且經本院審酌該筆錄及譯文做成時之情況，並
    無何不可信之情形，尚屬適當，自得依同條第1 項規定將之
    作為本案認定事實之證據。
  (四)關於共同被告丁○○之警詢筆錄是否具證據能力部分：
    前開刑事訴訟法第159 條、第159 條之1 及第159 條之2 中
    所謂「被告以外之人」，係指該當被告以外之其餘所有人，
    諸如案件被害人、告訴人、證人、共同被告等，均包括在內
    。則本案共同被告丁○○於司法警察機關調查中之陳述，屬
    審判外之陳述，原則上並無證據能力。但其上開陳述與在審
    判中不符時，其先前陳述具有「較可信之特別情況」，且係
    「證明犯罪事實存否所必要者」，該警詢中之陳述即例外認
    有證據能力，且此「特別可信性」及「必要性」2 要件之存
    否一事，原則上應由提出該項證據方法之一造盡主張及舉證
    責任。所謂「較可信之特別情況」，係指證人陳述之外部客
    觀情況具特別信用性，亦即陳述經過未受外力之影響，而具
    有可信性，惟此僅指陳述之外部客觀情況，要非證據價值判
    斷之問題。經查，共同被告丁○○就查獲之甲基安非他命究
    係與被告乙○○共同施用者、抑或向被告乙○○購買而來等
    陳述，警詢中與檢察官偵查中、及於本院審判中之證述均有
    實質差異（其實質差異之內容詳下述），被告乙○○之辯護
    人則爭執被告丁○○之警詢筆錄無證據能力，是依前述，檢
    察官即應就該警詢筆錄是否存在「較可信之特別情況」及「
    證明犯罪事實存否所必要」之要件為必要之主張及舉證。惟
    檢察官未就此為必要之釋明，且本院審閱全卷並無證據可資
    認定被告丁○○於警詢中之陳述具有較可信之特別情況，且
    該陳述亦非認定被告乙○○有罪與否之必要證據方法，是被
    告丁○○警詢中之陳述，與刑事訴訟法第159 條之2 之要件
    不符，而不具有證據能力，自應予以排除，但仍得作為本院
    判斷被告丁○○於本院審理中證述之信用性強弱，併此敘明
    。
  (五)至員警丙○○於本院審理中之證述，其中與被告乙○○有罪
    部分相關，並為被告乙○○之辯護人聲明異議排除者，即「
    （從通訊監察的譯文裡面可否看出被告之前有無交易完成的
    行為？）有，較明顯的有7 月4 日凌晨2 時16分45秒，丁○○的同或綽號『保載』的男子跟丁○○聯絡，我們研判他們
    可能在談論毒品交易的情形，因為接下來丁○○就直接打電
    話給綽號『讚哥』的男子，之後凌晨2 時26分20秒時，我們
    研判他是在談交易的地點。」（見本院92年6 月28日審判筆
    錄）、「（二聖路、和平路口在本案之前也曾經被查過交易
    毒品的事？）只有監控沒有查緝，時間是在92年7 月初‧‧
    ‧我們有到現場，看到丁○○駕駛一部ZT—4335的車子到二
    聖路、和平路口的一家大賣場，在電話中我們研判他跟乙○○有碰面，但當時我們沒有看到乙○○，也沒有看到丁○○
    跟誰碰面」（見本院92年8 月12日審判筆錄）」等2 段證述
    。經查，證人丙○○前開「研判被告丁○○與被告乙○○洽
    談交易地點」、及「研判被告丁○○有與被告乙○○碰面」
    等證述，並未據說明其主觀研判之事實基礎，純屬個人推測
    之詞，是依刑事訴訟法第160 條「證人之個人意見或推測之
    詞，除以實際經驗為基礎者外，不得作為證據」之規定，前
    開證言自無證據能力。
二、事實判斷：
    訊據被告乙○○雖不否認曾向綽號「阿發」之男子販入前開
    實際毛重1005.51 公克之第2 級毒品甲基安非他命，並於前
    開時地持有而為警查獲之事實，並有扣案之毒品甲基安非他
    命1 大包，經送內政部警政署刑事警察局鑑驗結果，內含純
    度達97.3％之甲基安非他命，此有該局刑鑑字第0920144173
    號鑑驗通知書1 份在卷足稽，復有搜索扣押筆錄1 份及現場
    查獲照片8 張在卷可參。惟被告乙○○矢口否認有何販賣安
    非他命之犯行，辯稱：該包甲基安非他命係其與丁○○相約
    欲共同施用者，非為營利而販賣云云。經查：
  (一)被告乙○○所為上揭自某綽號「阿發」（又稱「發哥」）之
    男子販入甲基安非他命、並將之售予被告丁○○及某綽號「
    保仔」（又稱「保哥」）之男子共同施用之事實，有下列證
    據可證：
  1.證人即共同被告丁○○於本院審判中結證稱：伊與「保哥」
    與被告乙○○本係好朋友，但伊與「保哥」有毒癮，且「保
    哥」施用毒品量非常大，經濟狀況亦不錯，身上均隨時帶有
    購買大量毒品之金錢。伊經濟狀況則不好，每次僅能購買少
    量毒品，因此為求以低價購入所需毒品施用，均會藉由「保
    哥」缺貨而向被告乙○○購買大量毒品時，「搭『保哥』便
    車」與之合資購買再分用吸食。通常「保哥」都是買1 公斤
    （約26兩），其則僅買1 至2 兩施用，依被查獲當時之市場
    行情，1 公斤之行情價約50萬元，假如是零購，1 兩則要5
    萬餘元，至於被告乙○○則從不吸毒，他出售之毒品係向他
    朋友綽號「發哥（阿發）」之男子販入而來。被告丁○○又
    證稱：倘「保哥」缺貨，就會委伊聯絡被告乙○○調貨，因
    為「保哥」身上經常攜帶大筆金錢，因此均會要求其陪同一
    起前往與被告乙○○會合交易，以免黑吃黑，每次交易伊與
    「保哥」均會帶各自所需安非他命數量之金錢至約定地點與
    被告乙○○交易，即伊僅帶所需之1 至2 兩數量之金額、餘
    24至25兩數量之金額則由「保哥」攜帶支付，在被查獲前2
    週左右，伊與「保哥」曾以此合資購買模式向被告乙○○購
    入毒品7 至8 次，交易地點均在高雄市二聖醫院旁之停車場
    。被查獲當次（即92年7 月10日當天）係「保哥」缺安非他
    命，適伊亦需1 兩安非他命施用，「保哥」便要伊以
    0000000000號行動電話與持用0000000000號行動電話之被告
    乙○○聯絡，確定被告乙○○有毒品供應後，再聯絡「保哥
    」相約於當日下午6 時30分許至高雄市○○區○○路與英義
    街口會同與被告乙○○交易，伊當天欲買1 兩安非他命，故
    攜帶足以購買之金額即2 萬8 千元前往。伊與被告乙○○聯
    絡時均不敢談價錢，俟當面交易時始洽談，因毒品市場競爭
    激烈，價格可以談，如被告乙○○開出金額過高，會要求他
    折價出售。詎料當天被告乙○○先抵達現場，隨即為查緝人
    員逮捕等語屬實（見本院94年5 月4 日審判筆錄）。足見本
    案查獲扣案之甲基安非他命確係被告乙○○為售予被告丁○○及「保哥」2 人牟利，而非欲與被告丁○○共同施用而來
    。
  2.此外，本案扣案2 支行動電話使用之號碼分別為00000000
    00號及0000000000號，其中0000000000號行動電話於案發時
    係被告乙○○使用，0000000000號行動電話則係被告丁○○
    使用之事實，除分別經證人即被告丁○○、證人即本案查緝
    人員丙○○（內政部海巡署台南市機動查緝隊分隊長）、甲○○（台南市警察局第三分局刑事組偵查員）於本院審理中
    證述屬實，且被告乙○○亦當庭自承0000000000之SIM 卡為
    其所有，被告丁○○則自承擁有0000000000號之SIM 卡（本
    院94年5 月5 日審判筆錄），並經本院當庭勘驗播放92 年7
    月10日查獲當日之前開2 支行動電話之監聽錄音帶，並訊問
    被告乙○○及被告丁○○是否為其談話聲音，均答以為其等
    聲音無誤（見本院93年8 月12日），被告丁○○更於本院審
    理中證稱，伊使用該電話向被告乙○○購買毒品都講「暗語
    」，如下述之「少10」、「990 而已」，即指前次向被告乙○○購買之甲基安非他命經秤量後發現「不足1000公克，少
    了10公克」，只有「990 公克」而已等語屬實（見本院94月
    5 月5 日審判筆錄），是足認該2 支行動電話號碼確係被告
    乙○○及被告丁○○使用交易毒品之用，並以暗語互相聯絡
    ，當無疑問。而依該2 支行動電話及綽號「保哥」持用之
    0000000000號及0000000000號行動電話之92年7 月10日監聽
    譯文內容所示：
  【下午4 時38分1 秒，被告丁○○與「保哥」】「（被告丁○○，下稱「陳」）‧‧‧（陳）今天要喔？（保哥）對。
    （陳）差不多幾點？（保哥）他那個也是都少10（指前次向
    被告乙○○購買之安非他命重量不足10公克）。‧‧‧（陳
    ）那我等下跟他（指被告乙○○）說。（保哥）我自己用尺
    比的（指用電子磅秤秤重）才知道少10。‧‧‧（陳）好，
    我現在告訴他。」
  【下午4 時41分12秒，被告丁○○與被告乙○○】「‧‧‧
    （陳）都990 啦（指先前向被告乙○○購買之安非他命重量
    均只有990 公克，不足1000公克），他（指保哥）昨天本身
    下去量說990 。‧‧‧（被告乙○○，下稱「張」）990 差
    1000是多少？10喔，還是1 ？（陳）10啦‧‧‧（張）喔，
    好啦我跟他（指「發哥」）說。」
  【下午5 時23分22秒，被告乙○○與被告丁○○】「（張）
    我跟你說，你上次少的那個，我有跟他說了，你等一下要叫
    的時候（指再向被告乙○○購買安非他命），我給你放在那
    裡面。（陳）好。」
  【下午6 時15分32秒，「保哥」與被告丁○○】「（保哥）
    有沒有叫到？有沒有接到阿仁仔（即被告乙○○）？（陳）
    有，他在等我們。（保哥）你叫他一樣在那裡。（陳）要叫
    他過來了嗎？（保哥）對，停車的那邊。（陳）好，我馬上
    聯絡。」
  【下午6 時16分28秒，被告乙○○與被告丁○○】「（張）
    用好了。（陳）你到那（即交易地點）要多久？（張）昨天
    那邊嗎？（陳）對。（張）差不多10分鐘。（陳）那我現在
    去那等你。（張）好，那10分在那等啦。」
  【下午6 時17 分22 秒，被告丁○○與「保哥」】「（陳）
    有沒有聽到？（保哥）有。（陳）10分鐘在那等啦。（保哥
    ）好。」
  【下午6 時34分32秒，被告乙○○與被告丁○○】「（張）
    你又沒在那，我在這了呢。（陳）我大仔（指「保哥」）沒
    在那喔？（張）沒有，我有看到車而已沒看到人。（陳）馬
    上好了啦。（張）啊你呢？（陳）我在旁邊這而已。（張）
    你過來這啊，我在這了。（陳）好。」
  【下午6 時35分49秒，被告丁○○與「保哥」】「（陳）你
    還沒下來喔？（保哥）我到了。（陳）人家已經到了。（保
    哥）喔，我想說還沒打‧‧‧好，我馬上過去。」
    依前開3 人通訊對話內容所示，「保哥」先要求被告丁○○
    聯絡被告乙○○購買毒品，並抱怨前次所購者不足10公克，
    只有990 公克（即前開號譯文）；被告丁○○隨即聯絡被
    告乙○○反應此事，被告乙○○則應允即刻向他上游詢問後
    再回覆（前開號譯文）；嗣被告乙○○即聯絡被告丁○○
    ，允諾將前次不足的10公克一併加進本次交易之安非他命內
    ，即本次將交付約1010公克之安非他命（前開號譯文）。
    隨後「保哥」聯絡被告丁○○，詢問是否已向被告乙○○約
    定交易時間及地點（前開號譯文），被告丁○○隨即聯絡
    被告乙○○，並約定10分鐘後（即約下午6 時26分左右）會
    合交易（前開、號譯文）。被告乙○○則於下午6 時34
    分左右到達約定地點，但未見被告丁○○及「保哥」到達現
    場，隨即聯絡被告丁○○，被告丁○○則詢問「保哥」（即
    「大仔」）是否亦尚未到達，並答稱自己已在附近隨即到達
    （前開號譯文）。被告丁○○隨即聯絡「保哥」，告知被
    告乙○○已在現場等候，並催促「保哥」盡快至約定地點（
    前開號譯文）。綜合該通訊監察譯文內容，與前揭證人即
    共同被告丁○○之證言互核相符，即被告丁○○與「保哥」
    欲共同向被告乙○○購買毒品，而由被告丁○○出面與被告
    乙○○接洽交易數量、交易時間及地點，再由被告丁○○告
    知「保哥」後，其2 人再分別至約定地點會合與被告乙○○
    購買安非他命，至於交易價格則未在電話中談及，俟會面時
    始行洽談。綜前各節，被告乙○○於前開時地販賣第二級毒
    品甲基安非他命予被告丁○○及「保哥」之事實，洵堪認定
    。
  (二)關於證人即共同被告丁○○於本院之證述與其先前警詢及偵
    查中之供述實質上歧異之問題：
  1.被告乙○○雖辯稱證人即共同被告丁○○歷次於警詢、檢察
    官偵察中及本院審判中所言均互有矛盾，因認其前開證言不
    足採信云云。惟按刑事訴訟法既採自由心證主義，關於人證
    之供述，法院自可斟酌一切情形以為取捨，不能因其供述時
    期有先後不同，即執為判定證據力強弱之標準，就證人所作
    先後不同之證言，何者為可採，事實審法院亦得參酌其他相
    關證據為自由之判斷，苟無違經驗法則，即難指為違法，此
    均經最高法院29年上字第795 號及72年台上字第3976號著有
    判例可資參照。縱共同被告於警詢或檢察官偵訊時之陳述因
    其被告之身分而未以證人之調查方法命具結，嗣至法院審判
    中始踐行刑事訴訟法規定之證人調查方式，而其前後陳述有
    實質上歧異之場合，本院認亦應依前開判例意旨判斷其證言
    之證據力強弱。亦即，縱證人丁○○歷次陳述或證述確互有
    歧異，本院仍得參酌其他相關證據審酌其證言之證據力、並
    決定何者可採，惟此究與被告丁○○歷次證言之證據能力無
    關（至被告丁○○警詢筆錄之證據能力，本院已排除如前，
    惟仍得據以彈劾其證言之信用性，此均如前述）。
  2.經查，被告丁○○於警詢時先供稱，其與綽號「阿仁」（即
    被告乙○○）以手機聯絡約定時間、地點後，「阿仁」再騎
    乘機車載運毒品與其交易，其在約定地點將交易金錢給他，
    一手交錢一手交貨，其與被告乙○○交易毒品僅此1 次（見
    被告丁○○92年7 月11日警詢筆錄）；於檢察官偵訊時，先
    稱其與被告乙○○約定要交易1 公斤，也就是50萬元（被告
    丁○○92年7 月11日偵訊筆錄）；又改稱當天其係約被告乙○○拿安非他命一起吃（被告丁○○92年8 月14日偵訊筆錄
    ）；又稱當次查獲之安非他命係其一起出錢由被告乙○○向
    綽號「阿發」購買而來（見被告丁○○92年10月15日偵訊筆
    錄）；於本院審理中又供稱，查獲當天係其欲與「保哥」及
    被告乙○○3 人合資向「阿發」購買安非他命，嗣又稱「阿
    發」說要1 公斤才要出貨，其沒有那麼多錢，「保哥」要買
    1 公斤，所以其欲和「保哥」合資買（見被告丁○○92年12
    月11日本院準備程序筆錄）；後又改稱其並非要跟被告乙○○合買毒品，而係其朋友「保仔」（保哥）要跟被告張志偉
    合買，其再向「保仔」要1 至2 兩來施用（見被告丁○○93
    年1 月9 日本院準備程序筆錄），末經本院將被告丁○○以
    證人身分進行調查，被告丁○○即為前開(一)、1.之證述。綜
    上，顯見被告丁○○就係與被告乙○○合資購買一起施用、
    抑或與被告乙○○及「保哥」3 人合資購買、抑係其向被告
    乙○○購買、抑係「保哥」向被告乙○○購買，其再向「保
    哥」索取施用等節，前後陳述均有實質上之歧異。
  3.惟查，被告丁○○於本院94年5 月4 日本院審判中所為之證
    述，係以證人之身分具結、並經他共同被告對質詰問擔保其
    真實性後所為之證言，可信性甚高，且參酌前揭(一)、2.之通
    訊監察譯文內容，顯然係被告丁○○與「保哥」欲共同向被
    告乙○○購買毒品，而由被告丁○○出面與被告乙○○接洽
    後，再由被告丁○○告知「保哥」，其2 人再分別至約定地
    點會合與被告乙○○購買安非他命，已如前述，與被告丁○○前開94年5 月4 日本院審判中所為之證述相符，自為可採
    。至被告丁○○前揭其他相歧異之陳述，業據被告丁○○證
    稱係因被告乙○○於查獲當時害怕遭法院以販賣毒品罪處斷
    ，便於警詢中要求本有吸食安非他命習性之伊共同串證，謂
    係伊2 人一起施用、而非被告乙○○販賣；被告乙○○並承
    諾將請律師幫伊辯護，亦會寄錢供伊花用，但後來被告乙○○被交保，非但未做到前揭承諾、自己卻請3 位律師辯護，
    伊覺得被告乙○○毫無義氣，始願意於本院作證時托出全部
    實情，先前所言並非實在等語屬實（見被告丁○○前開本院
    審判筆錄）。另參諸被告丁○○於本院審判中自承當天身上
    係攜帶2 萬8 千元前往現場，而當時安非他命1 公斤（約26
    兩）之價格約為50萬元，亦為被告丁○○及被告乙○○所自
    承屬實，是折合1 兩約為2 萬元，自可確定。是倘被告丁○○當時確係要向被告乙○○購買1 公斤之毒品、且係「一手
    交錢一手交貨」，被告丁○○焉有可能僅帶區區2 萬8 千元
    赴約？再依前開通訊監察譯文內容，倘係被告丁○○欲與被
    告乙○○共同合資購買施用，抑或伊2 人再與「保哥」3 人
    共同合資購買施用，既係共同施用，為何被告丁○○要受「
    保哥」之託向被告乙○○反應「前次交易數量不足」之事？
    為何被告乙○○隨即表示將向其上游詢問不足之事、嗣並立
    即回電告知願將上次不足數量補足至此次交易數量內？且為
    何被告丁○○在受「保仔」告知需用毒品後，即行聯絡被告
    乙○○約定交易地點？為何與被告乙○○聯絡後復再通知「
    保仔」至現場會合？凡此均顯見被告丁○○於警詢及偵查中
    所稱係欲與被告乙○○共同施用乙節並不實在，實情係被告
    乙○○欲販賣毒品予被告丁○○與「保仔」。綜前各節，本
    院認被告丁○○於本院94年5 月4 日審判程序中之證述內容
    為可採，其餘警詢及檢察官偵訊中所為之供詞與事實均不相
    符合，不足採信，亦不足動搖其於本院前開證述內容之證明
    力。
  (三)關於被告乙○○所辯當日係欲與被告丁○○共同施用安非他
    命部分：
    被告乙○○雖於本院審判中辯稱：被查獲當日係被告丁○○
    打電話約其一起施用安非他命，其便於同日以49萬元之價格
    向「阿發」購買1 公斤之安非他命，並於前2 天由其自己給
    付金錢予「阿發」；其當天的意思是要無償請被告丁○○施
    用，只有約被告丁○○，沒有約其他人云云。惟查：
  1.倘被告乙○○所述為真，則可由其所購買之甲基安非他命數
    量將近1 公斤一事，見其施用毒品量之大，而有經常性施用
    毒品之習性，否則何須購買數量如此龐大之甲基安非他命，
    倘若鑑驗其尿液亦必呈現甲基安非他命之陽性反應。惟將被
    告乙○○於查獲當日採集尿液送驗結果，竟無任何甲基安非
    他命之陽性反應，此有台南市衛生局92年7 月17日南市衛驗
    字第920514號檢驗成績書1 份在卷足稽，參諸被告丁○○於
    本院審判中證稱，被告乙○○自己從來不吸毒，若在其面前
    吸毒亦會閃避等語屬實（見本院前開94年5 月4 日審判筆錄
    ），足見被告乙○○實無毒癮，亦無施用安非他命之因素，
    其辯稱當日係約同被告丁○○共同吸食安非他命等語顯非事
    實。
  2.再據被告乙○○供稱，該包甲基安非他命價值49萬元，縱其
    所言屬實，亦顯見價值昂貴，被告乙○○豈會輕易無償提供
    被告丁○○施用？又被告乙○○自己並無毒癮，客觀上又不
    存在無償提供被告丁○○施用之情形，倘非為出售他人，豈
    會購買重達1 公斤之數量如此龐大之甲基安非他命、並甘冒
    為警查獲之風險帶同持往他處？凡此均與常情相違。顯見被
    告乙○○確非為無償提供被告丁○○施用、或欲與被告丁○○共同施用、實係為販賣他人始販入本案甲基安非他命。
  3.再參諸前開查獲當日（即92年7 月10日）之通訊監察譯文，
    前開編號第通「保哥」詢問被告丁○○有無接洽到被告乙○○，被告丁○○答稱有，並稱被告乙○○現正等候中。編
    號第通被告乙○○已先到現場，但未遇被告丁○○及「保
    哥」2 人，被告乙○○即電詢被告丁○○，被告丁○○則反
    問「我大仔（即指「保哥」）沒在那喔」，被告乙○○則答
    稱「沒有，我有看到車而已沒看到人」。編號第通被告丁○○隨即電告「保哥」，稱「人家（指被告乙○○）到了」
    ，「保哥」即稱「好，我馬上過去」。足見被告乙○○非但
    熟識「保哥」，甚至連「保哥」駕駛之車輛亦相當熟悉，且
    被告乙○○主觀上確係知悉當天除被告丁○○到場外，「保
    哥」亦將一同到場會合。是被告乙○○所稱當日只有約被告
    丁○○一起施用，沒有約其他人云云，顯屬謊言。
  4.綜前各節，被告乙○○前開所辯顯與事實不符，亦與常理相
    違，復與通訊對話內容不合，顯為卸責所捏造，不足採信。
  (四)關於被告乙○○抗辯通訊監察譯文中並無談及交易價格，因
    認證據不足部分：
    按販賣毒品係違法行為，非可公然為之，亦無公定之價格，
    無論瓶裝或紙包，均可任意分裝增減分量。而每次買賣之價
    差，亦隨時依雙方資力、關係之深淺、需求之數量、來源是
    否充裕、販賣者是否渴求資金、查緝是否嚴緊、購買者被查
    獲時供述購買對象之風險評估等，而異其標準，非可一概而
    論。販賣之利得除經坦承及價量俱臻明確外，委難察得實情
    。是本案證人即共同被告丁○○證稱，交易價格會在見面時
    談，電話中大部分不談價錢，因為毒品市場競爭激烈，如覺
    得太貴，可要求被告乙○○折價出售等語，與前揭毒品交易
    之一般實情並無不合，亦與前開通訊監察內容中均未談及交
    易價格乙情相符。被告乙○○徒以前開通訊監察譯文中俱無
    交易價格之合意、亦無交付價金之陳述，即辯稱不能證明有
    販賣之事實，自無可採。
  (五)關於被告乙○○主觀上之營利意圖：
    按毒品危害防制條例第4 條之販賣毒品罪，必須行為人係意
    圖營利，而販入或賣出毒品或二者兼而有之，方足構成。倘
    行為人係供自己施用而販入，始終無營利之意思，縱以原價
    或低於原價有償讓與他人，即難謂係販賣行為，僅得以轉讓
    毒品罪論處，而是否有「營利意圖」，亦需以相當之客觀事
    實證明之，此分別有最高法院92年度台上字第3837號判決及
    92年度台上字第3821號判決意旨可資參照。亦即，只要行為
    人主觀上係非供自己施用而有營利之意，不論行為人販入後
    已否賣出，亦不論是否平價或折價賣出，均有「營利意圖」
    而應以販賣毒品罪處斷。查被告乙○○平日並無施用安非他
    命習性，竟以不詳價格向「阿發」販入多達約1 公斤之安非
    他命，且係因被告丁○○電洽其訂購而來，雙方又互相約定
    交易地點，此均如前述，足見被告乙○○絕非為供自己施用
    而販入，主觀上具販賣該批甲基安非他命以營利之意圖甚明
    ，且其雖在賣出予被告丁○○及「保哥」前即已為警查獲，
    依前揭意旨，仍不影響販賣第2 級毒品罪行之成立。
  (六)綜前所述，被告乙○○罪證明確，所辯顯係卸責捏造之詞，
    不足採信，其犯行洵堪認定，應依法論科。
三、論罪科刑：
    按安非他命係毒品危害防制條例第2 條第2 項第2 款所定之
    第2 級毒品，是核被告乙○○所為，係犯毒品危害防制條例
    第4 條第2 項之販賣第2 級毒品罪。被告乙○○販賣前後持
    有毒品安非他命之低度行為，為販賣之高度行為所吸收，不
    另論罪。爰審酌被告正值壯年，不思以勞力謀生，竟為獲取
    非法利益，明知安非他命之成癮性，對施用者造成危害甚鉅
    ，猶販售圖利，戕害他人身心健康，對社會治安危害至鉅，
    且販售數量高達1005.51 公克，價格高昂，純度亦達97.3%
    ，且其犯後仍一再飾詞狡辯，毫無悔意，復衡其犯罪之動機
    、目的、手段及對社會及施用者之危害均屬嚴重等一切情狀
    ，量處如主文所示之刑，以資儆懲。
四、沒收：經查，自被告乙○○處查獲扣案之白色晶體（驗前毛
    重含塑膠袋共計1005.51 公克，實際淨重991.05公克，取
    2.64公克鑑驗用，驗後實際毛重988.41公克），經送內政部
    警政署刑事警察局鑑驗結果，含第2 級毒品甲基安非他命成
    分，純度約為97.3％，係違禁物，應依毒品危害防制條例第
    18 條 第1 項前段規定，予以沒收銷燬，至鑑驗耗損之2.64
    公克毒品業已滅失，無庸諭知沒收銷燬。再被告乙○○用以
    包裝前揭甲基安非他命之塑膠袋一個，扣案之MOTOROLA牌行
    動電話1 支、及門號為0000000000號行動電話SIM 卡一只，
    均係被告持有供其遂行販賣第2 級毒品罪行所用，均依同條
    例第19條第1 項規定，沒收之。
貳、丁○○被訴販賣第二級毒品安非他命無罪部分：
一、公訴意旨另以：上揭被告乙○○（綽號「讚哥」及「仁仔」
    ）販賣第2 級毒品安非他命之事實，實係被告乙○○及被告
    丁○○共同犯之。即，被告丁○○及被告乙○○共同基於販
    賣第2 級毒品安非他命之犯意，由被告丁○○以0000000000
    號行動電話，乙○○以0000000000號行動電話為聯絡工具，
    被告丁○○於92年7 月10日撥打上開0000000000號行動電話
    予綽號「保仔」之姓名年籍不詳男子，相約販賣第2 級毒品
    安非他命予「保仔」後，被告丁○○即撥打0000000000號行
    動電話予被告乙○○，要求被告乙○○向其上手販入重1 公
    斤之第2 級毒品安非他命，以便販賣「保仔」牟利，並與被
    告乙○○相約於同月10日下午6 時30分許，在高雄市○○區
    ○○路與英義街口交付安非他命，嗣被告乙○○將毛重約
    1005.51 公克之第2 級毒品安非他命1 大包置放在車號MHV
    —318 號機車置物箱，騎乘上開機車，依約攜帶該安非他命
    於同日下午6 時35分許在上開地點欲交付被告丁○○販賣予
    「保仔」時，為警當場查獲。因認被告丁○○係以「居間仲
    介之行為分擔」方式，與被告乙○○共同涉犯毒品危害防制
    條例第4 條第2 項之販賣第2 級毒品罪嫌。
三、公訴人認被告丁○○與被告乙○○共同涉犯販賣第2 級毒品
    安非他命罪嫌，無非係以：(一)通訊監察譯文。(二)證人即查獲
    本案之員警丙○○於本院審理中之證述。(三)證人即本案共同
    被告己○於本院審理中之證述，等為據。訊據被告丁○○堅
    詞否認有何與被告乙○○共同販賣安非他命之犯行，辯稱：
    其並無販賣安非他命予「保哥」，亦非仲介者，其與「保哥
    」皆有毒癮，惟其經濟狀況不好，零購毒品之單價較高；而
    「保哥」比較有錢，因此其主觀上係欲藉「保哥」向他人大
    量購毒時「搭便車」，與「保哥」合資購買安非他命，再分
    得所需數量施用，並無販賣或仲介牟利之意。被查獲當日係
    「保哥」託其出面向被告乙○○接洽，其再以電話聯絡「保
    哥」，其2 人再分別帶相當於自己所需毒品數量之金錢至約
    定地點與被告乙○○會合購買，其當日即帶約合1 兩安非他
    命之價格2 萬餘元到現場等語，資為抗辯。是本案重點在於
    ：被告丁○○究有無以「居間仲介牟利」方式，與被告乙○○共同販賣安非他命予「保哥」。本院認定如下：
  (一)關於通訊監察錄音之譯文內容：
  1.依前開被告丁○○、被告乙○○及「保哥」3 人之92年7 月
    10 日 之8 通通話內容譯文所示（參照前揭被告乙○○有罪
    部分理由欄事實判斷2.項下之至通通話內容譯文），足
    見係「保哥」先要求被告丁○○聯絡被告乙○○購買毒品，
    並抱怨前次購買者不足10公克，僅990 公克，被告丁○○隨
    即聯絡被告乙○○反應此事，被告乙○○則應允即刻向伊上
    游詢問後再回覆；嗣被告乙○○再聯絡被告丁○○允諾將前
    次不足的10公克一併加進本次交易之安非他命內，即本次將
    交付1010公克之安非他命。隨後「保哥」聯絡被告丁○○，
    詢問是否已向被告乙○○約定交易時間及地點，被告丁○○
    隨即再聯絡被告乙○○，約定10分鐘後（即約下午6 時26分
    左右）會合交易。被告乙○○於下午6 時34分到達約定地點
    ，但未見被告丁○○及「保哥」到達現場，即聯絡被告丁○○，被告丁○○則再詢問「保哥」（即「大仔」）是否亦尚
    未到達，並答稱自己已在附近隨即到達，被告乙○○則答稱
    只有看到「保哥」的車，但卻還沒看到「保哥」。被告丁○○即又聯絡「保哥」，告知被告乙○○已在現場等候，並催
    促「保哥」盡快到場等情，均已如前述。
  2.是以該譯文內容為基礎，與前揭被告丁○○辯詞尚屬相符，
    即被告丁○○係欲與「保哥」共同向被告乙○○購買毒品，
    而由被告丁○○出面與被告乙○○接洽交易細節，再由被告
    丁○○告知「保哥」後，其2 人再分別至約定地點會合與被
    告乙○○購買安非他命，是公訴人所指尚有合理懷疑，本院
    尚難遽行認定被告丁○○確有「居間仲介」或與被告乙○○
    共同販賣毒品予「保哥」之行為無疑。且查，依前開第通
    通訊內容，「保哥」向被告丁○○抱怨前次購買之安非他命
    經他秤量後發現重量不足10公克，僅有990 公克，被告丁○○則稱將打電話叫被告乙○○補。倘使被告丁○○係居間販
    賣牟利，「保哥」自當會懷疑不足之量是否被告丁○○所取
    ，但「保哥」並未懷疑被告丁○○，僅向其說明此事而已，
    足見「保哥」係親自自被告乙○○手中受領毒品之交付，而
    未假手被告丁○○，則被告丁○○究係否「居間仲介販賣」
    之角色，實有疑問。況且，依該通訊監察譯文內容，「保哥
    」先詢問被告丁○○是否聯絡到被告乙○○，被告丁○○向
    「保哥」稱「有，他在等我們」（前開編號之通聯譯文）
    ；隨後被告丁○○約被告乙○○10分鐘後見面，又再連絡「
    保哥」要他10分鐘後到現場（前開編號之通聯譯文）；嗣
    被告乙○○到達現場後，因沒見到人而聯絡被告丁○○，被
    告丁○○問稱：「我大仔（指「保哥」）沒在那喔？」，被
    告乙○○則答稱：「沒有，我有看到車而已沒看到人。」被
    告丁○○隨後即電「保哥」，問是否「還沒下來」，並說「
    人家（即指被告乙○○）已經到了」，「保哥」即稱即刻過
    去等語（前開編號、之通聯譯文）。顯見相約見面交易
    之人，除被告丁○○及被告乙○○外，尚有「保哥」，且「
    保哥」亦有到現場，被告乙○○亦與「保哥」相熟識，否則
    被告乙○○怎會知道被告丁○○之「大仔」係何人，甚而知
    悉該「大仔」之車輛為何。參諸被告丁○○當日僅攜帶2 萬
    8 千元到現場，惟被告乙○○卻攜帶重達1005.51 公克（約
    1 公斤）、市價約合49至50萬元之安非他命到場，又毒品價
    格殊為昂貴，一般毒品交易多為一手交錢、一手交貨，應無
    賒欠之可能，如被告丁○○居間牟利之意圖，亦不可能催促
    「保哥」與其2 人會合而令「保哥」得之所購買之對象、價
    格，而讓「保哥」取得上游交易者之資料，喪失其居間牟利
    之機會，綜上，顯見該1005.51 公克之安非他命絕大部分係
    另到場之「保哥」所欲購買者，而被告丁○○不過係為藉「
    保哥」大量購買毒品、價格較便宜之便，僅帶2 萬8 千元購
    買少量毒品自己施用而已，被告前開所辯，實屬可能，尚難
    據該監聽譯文內容即認被告丁○○有「居間販賣牟利」或與
    被告乙○○共同販賣毒品予「保哥」之事實。
  (二)證人丙○○於本院審理中之證述：
  1.證人即查獲本案之內政部海巡署台南市機動查緝隊分隊長丙○○到庭證稱：「‧‧‧本案我們對丁○○、「讚哥」的男
    子電話進行監聽‧‧‧於7 月4 日顯示丁○○的同夥，綽號
    「保仔」的男子，請丁○○調毒品，7 月4 日凌晨02：26：
    20 丁 ○○與「保仔」連絡，從這個時間開始就是他們在交
    易毒品的過程，這次他們約在高雄市○○○街，旁邊有一家
    叫縣衙土雞城，旁邊有一條巷子，巷子旁有一個真善美9 層
    大樓，我們整個搜證人員在那邊，看到MHV —318 由「讚哥
    」騎該部機車在那邊等‧‧‧7 月10日下午16：38：01，又
    開始進行一個毒品交易，也是一個綽號「保仔」的男子，就
    是丁○○的同夥，請丁○○調毒品，丁○○一樣打電話給「
    讚哥」‧‧‧一部MHV —318 機車就是綽號「讚哥」男子騎
    的車子，在7 月10日下午18：30分左右在等丁○○，因為丁○○有跟他互通聯絡，我們就直接展開查緝的作為」等語（
    見本院93年6 月28日審判筆錄），惟此僅係證人丙○○監聽
    及逮捕本案被告丁○○及被告乙○○過程之證述，並未顯示
    任何被告丁○○「居間牟利」或與被告乙○○共同販賣毒品
    之行為。
  2.證人丙○○嗣又經檢察官詰問稱：「（檢察官問：從整個譯
    文判斷，對「讚哥」、（陳）炎利、「保仔」三人的角色，
    你們如何認定？）答：（陳）炎利代表仲介者，「保仔」代
    表買者，「讚哥」代表賣者。」等語；後經本院補充訊問時
    稱：「（審判長問：你說丁○○是屬於仲介者是何意？）答
    ：仲介者是掮客，因為丁○○在毒品集團上算是很活絡的份
    子，買方賣方都很熟，他擔任掮客只賺取賣方一些利潤。例
    如，我是丁○○，審判長要買，我就去跟賣方拿毒品給審判
    長。有時賺賣方的，有時賺毒品，就是不拿現金。賣方就是
    告訴他毒賣多少錢，但是他報給買的人較高價錢賺差價。丁○○向上游拿一公斤的毒品，回來後混合摻雜一些東西，他
    又賺取其中一部份毒品。賣方也是原價一公斤賣出去固定價
    錢給丁○○。有很多模式，這些是我猜測丁○○可能是用這
    幾種方式做仲介」等語（見本院上揭筆錄）。惟查，證人丙○○前開「被告丁○○係仲介者」之證述，主觀上並無任何
    實際經驗為認定基礎，屬典型之個人推測之詞；嗣後雖進一
    步說明被告丁○○擔任仲介者賺取利潤之各種模式，惟亦據
    自承係伊自己猜測而來，而該推測意見又非伊親見親聞所得
    ，純屬證人丙○○之個人推測之詞無疑，依刑事訴訟法第
    160 條「證人之個人意見或推測之詞，除以實際經驗為基礎
    者外，不得作為證據」之規定，前開證言自無證據能力。
  3.綜前，證人丙○○之證言並未顯示被告丁○○有何「居間牟
    利」或與被告乙○○共同販毒之行為，關於「被告丁○○係
    仲介者角色」之證述又屬個人推測，無證據能力，自難以其
    所述遽為被告丁○○不利之認定。
  (三)共同被告己○於本院審理中之證述：
    本案共同被告己○雖於92年7 月11日本院審理中供稱：「‧
    ‧‧他們2 人（指被告丁○○及綽號「阿峰」之某姓名年籍
    不詳之男子）去那邊（即高雄市○○路及英義街口）作什麼
    我原先不知道，警察一出現後我就知道他們是去交易毒品」
    、「（法官問：你為何會認為他們是去交易毒品？）答：根
    據我以前的經驗、第六感。因為我知道他們之前都有在買賣
    毒品」等語（見本院92年聲羈字第401 號卷第6 頁至第7 頁
    ）。惟查：1.共同被告己○就如何知悉被告丁○○以往曾與
    他人有買賣毒品之事實，並未清楚說明，僅空言係據其「以
    前之經驗及第六感」，顯見作為其認定被告丁○○當日係前
    往交易毒品之主觀推測，並非以何實際經驗為基礎，是其前
    開推測之詞，依前揭刑事訴訟法第160 條之意旨，無從賦予
    其證據能力。2.按證據資料與待證事實間是否具關連性，係
    得否賦予該證據資料以證據能力之前提要件，倘該證據資料
    內容縱使為真，對待證事項存否之證明過程仍不具任何功能
    ，即屬無關連性之資料，不具證據能力而不需調查。查共同
    被告己○前開所供知悉被告丁○○係去「交易毒品」、「買
    賣毒品」等語，惟關於「交易」、「買賣」等語所指為何，
    未見清楚說明，亦可能指被告丁○○「買入毒品施用」、而
    非「販賣毒品予他人」之意，是其前開供詞語意不明，縱其
    內容為真亦對本案待證事實（即被告丁○○是否有「居間仲
    介」或與被告乙○○共同販毒他人之行為）之證明過程毫無
    助益，依前開說明，自屬無關連性之資料而證據能力。綜前
    各節，共同被告己○前開供詞於本案無證據能力，自不能為
    被告不利之認定基礎。
四、綜上所述，公訴人所舉證人丙○○之證言及共同被告己○之
    供詞，或為證人個人推測之詞、或與本案無關連性，而不具
    證據能力，另通訊譯文內容與被告丁○○所供情節亦屬相符
    ，亦難據為被告丁○○不利之認定，是公訴人所舉事證，未
    足排除合理之懷疑，而達於通常一般人均不至於有所懷疑，
    堪予確信其已臻真實之程度，揆諸首開法條規定及說明，當
    無從據為被告有罪之認定。此外復查無其他積極事證足資認
    定被告確有被訴之販賣第二級毒品安非他命犯行，此部分即
    屬犯罪不能證明，自應為被告丁○○無罪之諭知。
五、末按，沒收為從刑之一種，依主從不可分原則，應附隨於主
    刑而同時宣告之，除有罪、免刑等判決，於裁判時併宣告外
    ，如諭知無罪之判決，既無主刑，從刑亦無所附麗，此有最
    高法院78年臺非字第72號判例可資參照。是被告丁○○於查
    獲時為警扣得之NOKIA 牌行動電話一支、及門號為
    0000000000號行動電話SIM 卡一只，自無理由宣告沒收，併
    此敘明。
、被告丁○○被訴持有第一級毒品海洛因免訴部分、及被告己○被訴持有第一級毒品海洛因不受理部分：
一、公訴意旨又以：被告丁○○與被告己○共同基於持有第1 級
    毒品海洛因之犯意，於92年7 月10日非法持有第一級毒品海
    洛因12小包（淨重10.23 公克），並將之藏放在車號XS—
    7317號自小客車內，於同日下午6 時35分許，在上揭高雄市
    ○○路與英義街口為警查獲，並扣得上開第1 級毒品海洛因
    12小包，因認被告丁○○與被告己○均共同涉犯毒品危害防
    治條例第11條第1 項之持有第1 級毒品罪嫌等語。
二、按案件有曾經判決確定之情形者，應諭知免訴之判決，刑事
    訴訟法第302 條第1 款規定甚詳。次按案件曾經判決確定者
    ，應為免訴之判決，此項原則關於實質上一罪或裁判上一罪
    ，均有其適用。次按起訴之程序違背規定者，應諭知不受理
    之判決，同法第303 條第1 款亦定有明文。
三、經查，被告丁○○前基於施用第1 級及第2 級毒品之概括犯
    意，自92年6 月間某日起至同年7 月11日上午1 時40分許回
    溯24 小 時內之某時止（92年7 月10日下午6 時許查獲時起
    至7 月11 日 上午1 時40分採尿時止之警力拘束期間不計）
    ，在其高雄市○鎮區鎮○路42號8 樓之1 住處，以將海洛因
    粉末混入香菸內吸食、及將安非他命晶體置於吸食器內，下
    用火燒烤再吸食其霧化氣體之方式，連續施用第1 級毒品海
    洛因及第2 級毒品安非他命數次，嗣為警於92年7 月10日下
    午6 時50分許，在高雄市○○區○○路與英義街口為警查獲
    ，所涉毒品危害防治條例第10條第1 項之施用第1 級毒品罪
    嫌，業經台灣高雄地方法院檢察署檢察官提起公訴，由本院
    92年12月25日以92年度訴字第2682號就其連續施用第1 級毒
    品部分判處有期徒刑10月，連續施用第2 級毒品部分判處有
    期徒刑6 月，應執行有期徒刑1 年2 月，並於93年2 月9 日
    確定，此有上開刑事判決書、台灣高等法院被告全國前案紀
    錄表各1 份在卷可稽。亦即，本案被告丁○○於持有上開第
    1 級毒品海洛因被查獲時，所同涉犯之施用第1 級毒品之犯
    行，業經本院上揭刑事判決確定在案，從而，公訴人所指被
    告前揭持有第1 級毒品海洛因之低度行為已為上述經判決確
    定之施用第1 級毒品之高度行為所吸收，而為實質上一罪，
    已為確定判決效力所及，揆諸首揭說明，自應就被告丁○○
    被訴持有第一級毒品海洛因部分諭知免訴之判決。
四、次按犯毒品危害防制條例第10條之罪（即施用第1 級、第2
    級毒品）者，檢察官應先將被告送勒戒處所觀察、勒戒，經
    觀察、勒戒後，無繼續施用傾向者，應由檢察官為不起訴之
    處分，有繼續施用之傾向者，由檢察官聲請法院裁定令入戒
    治處所施以強制戒治；強制戒治期滿或強制戒治執行已滿3
    月，戒治處所認無戒治必要者，由檢察官聲請法院裁定停止
    戒治，期滿未經撤銷，視為強制戒治期滿時，應由檢察官為
    不起訴之處分，修正前毒品危害防制條例第20條第1 、2 項
    、第22條第1 項、第2 項、第23條分別定有明文。亦即，毒
    品危害防制條例修正施行前涉犯施用第1 、2 級毒品罪之被
    告，如未經依法送觀察、勒戒處分，或尚在觀察、勒戒與強
    制戒治中，檢察官即逕行提起公訴，其起訴即屬違背程序，
    法院應依刑事訴訟法第303 條第1 款諭知不受理之判決。而
    本案被告己○於上揭持有第1 級毒品海洛因被查獲時，亦因
    同有施用第1級 毒品之犯行，而經台灣台南地方法院依檢察
    官之聲請，於92年9 月19日以該院92年度毒聲值字第132 號
    裁定送觀察勒戒，嗣因有繼續施用之傾向，再經該院於92年
    10月17日以92 年 度毒聲字第1784號裁定施以強制戒治一年
    ，而於93年12 月29 日強制戒治執行完畢交付保護管束，並
    為檢察官於93年12月29日不起訴處分確定（臺南地檢93年戒
    毒偵字304 號），此分別有前開各裁定書、不起訴處分書、
    及台灣高等法院被告全國前案紀錄表各1 份在卷足稽。而本
    案公訴人竟於被告己○強制戒治尚未執行完畢前之92年11月
    10日，即就其持有第1 級毒品之罪嫌提起公訴。被告己○所
    犯前開施用第1級 毒品海洛因罪，既經法院裁定令入戒治處
    所施以強制戒治1 年，且其持有第1 級毒品海洛因之低度行
    為，應為施用第1 級毒品海洛因之高度行為所吸收，不另論
    罪，則本件公訴人未俟被告己○施用毒品強制戒治之結果，
    即就其持有第1級 毒品海洛因之犯行，逕向本院起訴，揆諸
    前開說明，其起訴應屬違背程序。再者，被告己○施用第1
    級毒品之犯行，既經檢察官於93年12月29日不起訴處分確定
    ，則該確定不起訴處分之效力亦應及於被告己○持有毒品之
    低度行為，就此而言，檢察官之起訴事實竟以一曾為不起訴
    處分效力所及者為對象，其起訴亦有違背程序之處。是應就
    被告己○被訴持有第一級毒品海洛因部分諭知不受理之判決
    。
五、末參酌前開最高法院78年臺非字第72號判例，即諭知無罪判
    決時並無宣告沒收等從刑餘地之意旨，於免訴及不受理判決
    時亦同適用，蓋免訴及不受理判決因屬無主刑之判決，且又
    非免刑判決，從刑自亦無所附麗，從而案內縱有扣案物品，
    亦不得於諭知免訴判決之同時，併予宣告沒收。準此，本案
    被告丁○○及被告己○被訴共同持有第1 級毒品海洛因既經
    本院分別判決免訴及不受理如前，參以上開說明，其扣案之
    第1 級毒品海洛因12包【合計淨重1.23公克（包裝重6.82公
    克），純度36.05 ％，純質淨重3.69公克】雖屬違禁物，仍
    無從於本案併予宣告沒收銷燬，應由檢察官另為處理，附此
    敘明。
肆、據上論斷，應依刑事訴訟法第299 條第1 項、第301 條第1
    項前段、第302 條第1 款、第303 條第1 款，毒品危害防制
    條例第4 條第2 項、第18條第1 項、第19條第1 項，刑法第
    11 條 後段，判決如主文。
本案經檢察官戊○○到庭執行職務。
中　　華　　民　　國　　94　　年　　5 　　月　　31　　日
                刑事第14庭審判長法　官  陳銘珠
                                法  官  林瑋桓
                                法  官  紀凱峰
以上正本證明與原本無異。
如不服本判決，應於收受送達後10日內向本院提出上訴書狀。
中　　華　　民　　國　　94　　年　　5 　　月　　31　　日
　　　　　　　　　　　　        書記官  黃進遠
毒品危害防制條例第4條第2項
製造、運輸、販賣第二級毒品者，處無期徒刑或 7 年以上有期徒
刑，得併科新臺幣 7 百萬元以下罰金。
